臺灣板橋地方法院民事判決　　　　　　100年度重訴字第336號
原　　　告　中華投資股份有限公司
法定代理人　謝劍平
訴訟代理人　游晴惠律師
　　　　　　童兆祥律師
　　　　　　廖婉君律師
被　　　告　胡湘玲
訴訟代理人　張仁龍律師
　　　　　　姜鈺君律師
　　　　　　趙彥雯律師
上列當事人間請求履行契約事件，經本院於民國100年10月6日言
詞辯論終結，判決如下：
    主  文
被告應給付原告新台幣貳仟肆佰柒拾伍萬元，及自民國100年4月
11日起至清償日止，按週年利率百分之五計算之利息。
訴訟費用由被告負擔。
本判決於原告以新台幣捌佰萬元為被告供擔保後，得為假執行。
但被告以新台幣貳仟肆佰柒拾伍萬元預供擔保，免為假執行。
    事實及理由
一、原告主張：
  １被告為訴外人茂暘能源科技股份有限公司（下稱茂暘公司）
    之董事長，於茂暘公司辦理民國99年度第1次現金增資時，
    向原告探詢投資茂暘公司之意願，被告百般推薦，甚至於99
    年3月1日以其個人名義簽署承諾書，向原告擔保承諾「茂暘
    公司之股票應於民國99年12月31日前登錄興櫃」，並載明「
    若有違反前述承諾擔保事項發生，中華投資（股）公司有權
    於得知違約事實發生九十日內要求立書人或其指定之第三人
    以中華投資（股）公司投資茂暘之投資成本買回中華投資（
    股）公司持有之所有股票。立書人有義務於接獲中華投資（
    股）公司要求買回日起六十天內完成買回程序」，原告方同
    意於99年3月3日完成繳款，以每股新台幣（下同）25元認購
    茂暘公司股份共計110萬股，認購金額新台幣（下同）2750
    萬元，取得茂暘公司99年度第1次現金增資股票繳款憑證。
  ２惟查茂暘公司股票不僅未於99年12月31日前登錄興櫃，且迄
    今仍未辦理公開發行，短期內根本無興櫃掛牌之可能性，顯
    見被告業已違反承諾書第7點所定：「茂暘公司之股票應於
    民國99年12月31日前登錄興櫃」之承諾擔保事項。違約事實
    既已發生，原告自得請求被告依承諾書約定買回原告持有之
    所有茂暘公司股票。原告分別於99年12月22日、100年2月16
    日寄發存證信函，催告被告履行買回股權之義務。被告雖於
    100年2月25日以原告當時認購價每股25元買回11萬股，惟其
    後即置之不理。原告乃於100年3月10日以存證信函再次催告
    被告於100年4月10日前買回剩餘99萬股股份，被告迄未履行
    。為此，原告依據被告簽立之承諾書，請求被告給付99萬股
    股款即00000000元。並聲明：被告應給付原告00000000元及
    自100年4月11日起至清償日止，按週年利率百分之五計算之
    利息。願供擔保請准宣告假執行。
二、被告則以：
  １原告前於99年2月26日即已與訴外人茂暘公司簽訂99年度第
    1次現金增資投資協議書（以下簡稱系爭協議書），依系爭
    協議書第1條第4項約定，原告於簽訂系爭協議書時即已同意
    以每股25元之增資價格認購茂暘公司99年度第1次現金增資
    發行之新股計110萬股。準此，原告既已於99年2月26日與茂
    暘公司簽訂系爭協議書，同意認購茂暘公司99年度第1次現
    金增資發行之新股110萬股，則被告於99年3月1日簽訂系爭
    承諾書之原因顯不存在，系爭承諾書自屬無效。原告在被告
    簽立承諾書後，並未再另行認購茂暘公司新股，原告請求買
    回之股票，並非依系爭承諾書所買，故不在系爭承諾書擔保
    之範圍，原告不能依據承諾書為主張。
  ２依民法第379條第1項規定，所謂買回係指出賣人於買賣契約
    保留買回之權利，得返還其所受領之價金，而買回其標的物
    而言。依系爭協議書，原告認購茂暘公司99年度第1次現金
    增資發行之新股計110萬股之契約關係，係存在於原告與茂
    暘公司間，而非存在於兩造間，兩造間何來股票買回之法律
    關係？是退步言之，縱不論系爭承諾書是否全部無效，僅就
    系爭承諾書中關於買回股票之約定，亦屬無效。
  ３再退步言之，倘鈞院認為系爭承諾書中關於買回股票之約定
    係屬有效（假設），然兩造於99年12月30日已另簽訂備忘，
    變更系爭承諾書之約定，原告依系爭承諾書請求，亦是無據
    。又被告主張系爭承諾書應屬無效，故變更系爭承諾書約定
    之上開備忘約定，亦屬無效。
  ４再退步言之，依系爭協議書第5條第1項約定「甲方（即原告
    ）本次認購乙方（即茂暘公司）增資發行之新股及因乙方配
    發所獲得之股票股利，其中50％股份於興櫃前或99年12月31
    日前（視何者為先）不得轉讓、出售、設質、設定負擔或以
    其他任何方式處分其全部或一部；其餘50％股份，則於上市
    或上櫃前或於101年2月28日前（視何者為先）不得轉讓、出
    售、設質、設定負擔或以其他任何方式處分其全部或一部。
    」。是就原告所認購茂暘公司增資發行之新股之50％股份，
    既於上市或上櫃前或於101年2月28日前（視何者為先），原
    告不得轉讓、出售、設質、設定負擔或以其他任何方式處分
    其全部或一部，則縱認系爭承諾書及上開備忘中關於買回股
    票之約定為有效（假設），因原告不能轉讓股份及交付股票
    予被告，被告自得拒絕履行買回之約定。
  ５再退萬萬步而言，如鈞院認為本件原告之請求為有理由（假
    設），被告依民法第264條第1項前段規定，就原告交付股票
    之義務，主張同時履行抗辯。
  ６並聲明：原告之訴及假執行之聲請均駁回。如受不利判決，
    請准供擔保免為假執行。
三、兩造不爭執之事實
  １被告為訴外人茂暘公司之董事長，於茂暘公司辦理99年度第
    1次現金增資時，向原告探詢投資茂暘公司之意願，被告於
    99年3月1日以其個人名義簽署承諾書，向原告擔保承諾「茂
    暘公司之股票應於民國99年12月31日前登錄興櫃」，並載明
    「若有違反前述承諾擔保事項發生，中華投資（股）公司有
    權於得知違約事實發生九十日內要求立書人或其指定之第三
    人以中華投資（股）公司投資茂暘之投資成本買回中華投資
    （股）公司持有之所有股票。立書人有義務於接獲中華投資
    （股）公司要求買回日起六十天內完成買回程序」。
  ２原告於99年3月3日完成繳款，以每股25元認購茂暘公司股份
    共計110萬股，認購金額為2750萬元。
  ３茂暘公司股票未於99年12月31日前登錄興櫃。
  ４原告於99年12月22日、100年2月16日寄發存證信函，催告被
    告履行買回股權之義務。被告於100年2月25日以原告當時認
    購價每股25元買回11萬股。原告於100年3月10日以存證信函
    再次催告被告於100年4月10日前買回剩餘99萬股股份，被告
    迄未履行。
四、按「債權人基於債之關係，得向債務人請求給付」，民法第
    199條第1項定有明文。本件被告於99年3月1日以其個人名義
    簽立承諾書，向原告擔保承諾「茂暘公司之股票應於民國99
    年12月31日前登錄興櫃」，並載明「若有違反前述承諾擔保
    事項發生，中華投資（股）公司有權於得知違約事實發生九
    十日內要求立書人或其指定之第三人以中華投資（股）公司
    投資茂暘之投資成本買回中華投資（股）公司持有之所有股
    票。立書人有義務於接獲中華投資（股）公司要求買回日起
    六十天內完成買回程序」，則被告應於有違反承諾擔保事項
    發生之停止條件成就時，依該承諾書，負有依原告當時認購
    之價格買回原告所持有茂暘公司股票之義務，是本件首應審
    究被告立具承諾書所擔保之違約事實是否已發生？查訴外人
    茂暘公司股票未於99年12月31日前登錄興櫃，此為兩造所不
    爭執之事實，則停止條件成就，被告負有依原告當時認購之
    價格買回原告所持有茂暘公司股票之義務，被告既不能證明
    該承諾書具有法定無效或得撤銷之事由，該承諾書自屬有效
    ，是原告依據承諾書請求被告買回原告所持有之茂暘公司股
    票，洵屬有據。再查，原告係依據承諾書為主張，並非依據
    民法第379條規定請求，是被告以兩造間無買賣關係存在，
    認原告不得向被告請求買回，自有誤會。被告復辯稱：原告
    既已於99年2月26日與茂暘公司簽訂系爭協議書，同意認購
    茂暘公司99年度第1次現金增資發行之新股110萬股，則被告
    於99年3月1日簽訂系爭承諾書之原因顯不存在，系爭承諾書
    自屬無效云云。然查，被告簽署承諾書之目的，本在擔保原
    告向茂暘公司所認購之股票應於99年12月31日前登錄興櫃，
    則原告與訴外人茂暘公司先簽立協議書認購股票，之後由被
    告立具承諾書以為擔保，二者並無抵觸，不知被告所指先有
    協議書，承諾書因此無效之理由為何。被告復辯稱：原告在
    被告簽立承諾書後，並未再另行認購茂暘公司新股，原告請
    求買回之股票，並非依系爭承諾書所買，故不在系爭承諾書
    擔保之範圍，原告不能依據承諾書為主張云云。然查，原告
    依其與茂暘公司簽立之協議書認購股票110萬股，被告所立
    之承諾書並未要求原告再購買茂暘公司其他股票，因此，被
    告所立承諾書擔保之對象，當然係指原告依協議書向茂暘公
    司購買之股票，故原告請求被告買回原告向茂暘公司購買之
    股票，自屬承諾書所擔保之範圍，被告辯稱：原告請求買回
    股份，非承諾書擔保效力所及云云，不可採信。被告復以：
    兩造已於99年12月30日另簽訂備忘，變更系爭承諾書之約定
    ，原告依系爭承諾書請求，亦是無據等語置辯。經查，兩造
    所簽署之備忘，其開宗明義記載「緣立書人未能達成於中華
    民國99年3月1日與中華投資（股）公司所簽署承諾書中第七
    條承諾事項，故中華投資（股）公司代表人李國豪於99年12
    月21日與立書人達成以下協議：1.立書人或其指定之第三人
    將分階段，以中華投資（股）公司投資茂暘之投資成本買回
    中華投資（股）公司所持有茂暘公司所有股票。2.中華投資
    於十二月二十三日依據承諾書規定寄出存證信函要求於提出
    買回要求之六十日內，由立書人或其指定之第三人依據中華
    投資原始投資成本，全數買回中華投資持有之茂暘能源科技
    公司普通股股票。因中華投資現仍擔任茂暘能源科技公司董
    事一職，為避免中華投資立即喪失董事身份，雙方同意，在
    立書人或其指定之第三人於六十日內買入中華投資持有之茂
    暘能源科技股權不少於40%之前提下，剩餘股份之買回依據
    本備忘錄第三項約定執行。3.立書人或其指定之第三人將於
    民國100年4月30日前買回中華投資（股）公司所持有茂暘另
    60%股票」，是該協議書係針對被告買回茂暘公司股份之方
    式，自承諾書所定「被告應於60日內完成買回程序」，調整
    為「有條件式的分階段執行」（如被告於60日內買回40% 股
    份，則剩餘60%股份被告得於100年4月30日前買回），自不
    影響被告承諾買回股份之效力。但因被告未於60日內買回
    40%股份，故該備忘中所定被告得於100年4月30日買回剩餘
    60%之條款亦不生效，仍應回歸被告於99年3月1日立具之承
    諾書所載，被告自原告提出買回要求60日內負有履行買回之
    義務。又查原告與訴外人茂暘公司簽立協議書，其第5條第1
    項固約定「甲方（即原告）本次認購乙方（即茂暘公司）增
    資發行之新股及因乙方配發所獲得之股票股利，其中50％股
    份於興櫃前或99年12月31日前（視何者為先）不得轉讓、出
    售、設質、設定負擔或以其他任何方式處分其全部或一部；
    其餘50％股份，則於上市或上櫃前或於101年2月28日前（視
    何者為先）不得轉讓、出售、設質、設定負擔或以其他任何
    方式處分其全部或一部」，然此約定係為避免原告任意轉讓
    茂暘公司股份，使不相干之人參與茂暘公司經營，自不包括
    原告將股份轉讓予茂暘公司之原有經營者（即身為董事長之
    被告），此從被告於99年12月30日立具備忘錄，表明其將於
    100年4月30日買回原告其餘60%之股份，亦可證明被告代表
    茂暘公司所簽之協議書關於股權轉讓之限制，不包括身為茂
    暘公司董事長之被告在內。況上開協議書之約定係存在於原
    告與茂暘公司間，與被告無關，原告縱有違反，亦屬原告對
    茂暘公司負違約責任，被告不得執此約定作為拒絕履行買回
    義務之理由。末查，原告於99年3月3日繳交股款2750萬元，
    因訴外人茂暘公司尚未登錄興櫃，股票暫時由茂暘公司指定
    股務代理人集中保管中，待興櫃後再另行安排股票發放事宜
    予原告，如原告於持有期間有轉讓或轉售之情事，須持該繳
    款憑證親自或電洽茂暘公司經營管理部門股務窗口或指定之
    股務代理人辦理轉讓事宜，此見茂暘公司99年度第1次現金
    增資股票繳款憑證所載內容自明，由此可知原告目前尚未取
    得股票，如原告欲將股份轉讓，可持繳款憑證至股務代理人
    處辦理股份轉讓事宜，不須交付股票，是股票之交付與給付
    股款，並非立於互為對待給付之關係，被告以原告應交付股
    票予被告作為被告給付股款之同時履行抗辯，並不可採。
五、綜上所述，原告依據被告簽立之承諾書，請求被告依照當時
    原告認購之價格履行買回原告所持有訴外人茂暘公司股票99
    萬股，洵屬有據。查原告當時以每股25元認購，則99萬股之
    股款即為00000000元。又原告於100年3月10日以存證信函催
    告被告於100年4月10日前買回剩餘99萬股股份，被告迄未履
    行，是原告請求自100年4月11日起算遲延利息，亦屬有據。
    原告請求被告給付2475萬元及自100年4月11日起至清償日止
    ，按週年利率百分之五計算之利息，為有理由，應予准許。
    兩造陳明願供擔保請准宣告假執行或免為假執行，經核均與
    規定相符，爰分別酌定相當之擔保金額予以宣告。
六、據上論結，本件原告之訴為有理由，依民事訴訟法第78條、
    第390條第2項、第392條，判決如主文。
中    華    民    國   100    年    10    月    20    日
                  民事第三庭法  官  陳映如
以上正本係照原本作成
如對本判決上訴，須於判決送達後20日內向本院提出上訴狀。如
委任律師提起上訴者，應一併繳納上訴審裁判費。
中    華    民    國  100     年    10    月    20    日
                            書記官  林勁丞